【裁判字號】    95,易,2313
【裁判日期】    950912
【裁判案由】    竊盜
【裁判全文】
臺灣臺中地方法院刑事判決              95年度易字第2313號
公  訴  人  臺灣臺中地方法院檢察署檢察官
被      告  乙○○
上列被告因竊盜案件，經檢察官提起公訴（95年度偵字第11974
、14305、15425號），本院改行簡式審判程序，判決如下：
    主  文
乙○○共同連續竊盜，累犯，處有期徒刑柒月。
    犯罪事實
一、乙○○於民國92年間，曾因違反職役職責案件，經中部軍事
    法院判處有期徒刑十月確定，又因竊盜罪及施用第一級毒品
    罪，經本院分別判處有期徒刑四月、八月確定，三罪定應執
    行刑為有期徒刑一年七月，並於94年5月31日執行完畢。猶
    不知悔改，復基於意圖為自己不法所有之概括犯意，連續為
    下列之竊盜行為:
    (一)於95年4月22日上午11時許，在臺中縣霧峰鄉○○路13號
      丁○○之住處前，見該住宅大門未上鎖，遂開門入內（侵
      入住宅罪部分未經告訴），竊取丁○○所有之現金新臺幣
      （下同）2100元及宏碁廠牌筆記型電腦2部（型號分別為T
      M8105WLMI-SXPP型及270BY25型）。
    (二)於95年5月2日上午11時許，在臺中縣霧峰鄉○○路817巷1
      4號甲○○之住處前，乙○○因昨日曾見甲○○自該住宅
      門邊小箱子拿取鑰匙，遂以同法取得鑰匙開啟門鎖侵入該
      住宅（侵入住宅部分未經告訴），竊取甲○○所有之現金
      6000元及行動電話機具2支（分別為MOTOROLA廠牌、型號A
      668及PANASONIC廠牌、型號GD75）。得手後，將其中PANA
      SONIC廠牌、型號GD75之行動電話機具以粉紅色塑膠袋1個
      包裝後，藏匿於臺中縣霧峰鄉○○村○○路30號旁。
    (三)於95年5月11日上午10時許，夥同綽號「阿清」（姓名年
      籍不詳）之成年男子，共同基於意圖為自己不法所有之犯
      意聯絡，由「阿清」持自備之鑰匙，竊取丙○○持有停放
      於臺中縣大里市○○路124號前車牌號碼HLJ-381號之重型
      機車1部（車主：曾孟雪），乙○○在旁把風。得手後，
      與「阿清」共乘逃逸，惟於15分鐘後，在同市草湖橋頭，
      遭丙○○緊追逮捕並報警查獲。
二、案經臺中縣警察局霧峰分局報請臺中地方法院檢察署檢察官
    偵查起訴。
    理  由
一、上開犯罪事實業據被告乙○○坦承不諱，核與被害人丁○○
    、甲○○、丙○○於警詢中陳述渠等前揭財物失竊之情節相
    符，且警察在丁○○住處放置被竊2100元處所採取之指紋經
    送鑑定結果，與被告之檔存指紋相符，此有採獲指紋處照片
    2張及內政部警政署刑事警察局95年5月26日刑紋字第095007
    3448號指紋鑑定書1份附卷可稽。此外，復有被告帶同警察
    至臺中縣霧峰鄉○○村○○路30號旁起獲甲○○所失竊之PA
    NASONIC廠牌、型號GD75之行動電話機具1支與包裝該行動電
    話機具之粉紅色塑膠袋1個之搜索扣押筆錄、扣押物品目錄
    表各1份、現場照片5張，及被害人甲○○、丙○○各自領回
    該支行動電話機具、機車之贓物認領保管單各1份可憑。足
    見被告上開自白與事實相符，應可採信。本件事證明確，被
    告犯行堪以認定，應予依法論科。
二、被告行為後，刑法業於94年2月2日修正公布，95年7月1日起
    施行，其中與本案有關係者為第2條、第28條、第47條、第
    56 條等規定。按行為後法律有變更者，適用行為時之法律
    ，但行為後之法律有利於行為人者，適用最有利於行為人之
    法律，修正後刑法第2條第1項定有明文。此條規定係規範行
    為後法律變更所生新舊法律比較適用之準據法，本身尚無新
    舊法比較之問題，於新法施行後，應一律適用新法第2條第1
    項之規定，為「從舊從輕」之比較，先予敘明。再按本次法
    律變更，比較時應就罪刑有關之共犯、未遂犯、想像競合犯
    、牽連犯、連續犯、結合犯，以及累犯加重、自首減輕暨其
    他法定加減原因（如身分加減）與加減例等一切情形，綜其
    全部罪刑之結果而為比較（最高法院95年5月23日95年度第8
    次刑庭會議決議參照）。查刑法第320條第1項之竊盜罪，
    法定刑得科銀元500元以下罰金，據修正後刑法施行法增訂
    第1條之1規定：「中華民國94年1月7日刑法修正施行後，刑
    法分則編所定罰金之貨幣單位為新臺幣。94年1月7日刑法修
    正時，刑法分則編未修正之條文定有罰金者，自94年1月7日
    刑法修正施行後，就其所定數額提高為30倍。但72年6月26
    日至94年1月7日新增或修正之條文，就其所定數額提高為3
    倍」及刑法第33條第5款修正為：「主刑之種類如下：五、
    罰金：
    新臺幣一千元以上，以百元計算之」等規定，是依修正後之
    法律，刑法第320條第1項竊盜罪所得科處之罰金刑最高為新
    臺幣15000元、最低為新臺幣1000元；然依被告行為時之刑
    罰法律，即罰金罰鍰提高標準條例第1條前段規定之提高倍
    數10倍及刑法第33條第5款規定之罰金最低額1元計算，該罪
    之罰金刑最高為銀元5000元，最低額為銀元10元，若換算為
    新臺幣，最高額雖與新法同為新臺幣15000萬元，然最低額
    僅為新臺幣30元。因此，比較上述修正前、後之規定，自以
    被告行為時關於科處罰金刑之刑罰法律較有利於被告。刑
    法第28條共犯之規定，於修正前之規定為：「二人以上共同
    實施犯罪之行為者，皆為正犯」，修正施行後之規定則為：
    「二人以上共同實行犯罪之行為者，皆為正犯」，揆諸本條
    之修正理由係為釐清陰謀共同正犯、預備共同正犯、共謀共
    同正犯是否合乎本條規定之正犯要件。而本案被告就犯罪事
    實與綽號「阿清」共同為竊盜犯行，既屬實行犯罪行為之正
    犯，則適用修正施行前之刑法第28條規定論擬，亦無不利於
    被告。修正後之刑法刪除第56條連續犯之規定，是於新法
    修正施行後，被告之數犯罪行為，即須分論併罰。此刪除雖
    非犯罪類型之變更，但顯已影響行為人刑罰之法律效果，自
    屬法律有變更，依新法第2條第1項規定，比較新、舊法結果
    ，仍應適用較有利於被告之行為時法律即舊法論以連續犯。
    關於被告累犯之問題，修正前刑法第47條規定「受有期徒
    刑之執行完畢，或受無期徒或有期徒刑一部之執行而赦免後
    ，五年以內再犯有期徒刑以上之罪者，為累犯，加重本刑至
    二分之一」，而修正後之刑法第47條第1項則規定「受徒刑
    之執行完畢，或一部之執行而赦免後，五年以內故意再犯有
    期徒刑以上之罪者，為累犯，加重本刑至二分之一」，本件
    被告係故意犯罪，比較新舊法之結果，均應論以累犯，故修
    正前刑法第47條對於被告並無不利。綜上，依整體比較之結
    果，以舊法對於被告較為有利，爰依修正後刑法第2條第1項
    前段之規定，適用行為時即修正前刑法之相關規定予以處斷
    。
三、核被告所為，係犯刑法第320條第1項之竊盜罪。被告就上開
    與綽號「阿清」共同竊盜部分，有犯意聯絡與行為分擔，均
    為共同正犯。又被告所犯上述三次竊盜行為，時間緊接，所
    犯構成要件相同，顯係基於概括犯意而為，應依修正前刑法
    第56條連續犯之規定論以一罪，並加重其刑。再被告於92年
    間，曾因違反職役職責案件，經中部軍事法院判處有期徒刑
    十月確定，復因竊盜罪及施用第一級毒品罪，經本院分別判
    處有期徒刑四月、八月確定，三罪定應執行刑為有期徒刑一
    年七月，並於94年5月31日執行完畢，此有臺灣高等法院被
    告前案紀錄表一份在卷可證，其受有期徒刑之執行完畢後（
    依修正前刑法第49條之規定，本件上開有期徒刑執行完畢構
    成累犯部分，不包括受軍法裁判之違反職役職責案件有期徒
    刑十月部分），五年以內再犯本件有期徒刑以上之罪，為累
    犯，依修正前刑法第47條規定，應遞加重其刑。爰審酌被告
    犯後坦承犯行態度良好，頗具悔意，所竊之物已部分返還被
    害人所生危害非鉅，手段尚屬平和等一切情狀，量處如主文
    所示之刑。另本件雖扣有粉紅色塑膠袋一個，惟該塑膠袋係
    被告為藏匿手機而於路邊拾取，並非為被告所有，也非供本
    件行竊所用之物，此經被告陳明在卷，與沒收要件不合，乃
    未併予宣告沒收。
據上論斷，應依刑事訴訟法第273條之1第1項、第299條第1項前
段，刑法第2條第1項前段、刑法第320條第1項、修正前刑法第28
條、修正前刑法第56條、修正前刑法第47條、修正前刑法第33條
第5款、罰金罰鍰提高標準條例第1條前段，判決如主文。
中    華    民    國    95    年    9    月    12    日
                                 法  官   李秋娟
上為正本係照原本作成
如不服本判決，應於判決送達後10日內，向本院提出上訴狀（須
附繕本），上訴於臺灣高等法院臺中分院。
                                 書記官  吳慕先
中    華    民    國    95    年    9    月    12    日
附錄論罪科刑法條：
刑法第320條第1項（普通竊盜罪）：
意圖為自己或第三人不法之所有，而竊取他人之動產者，為竊盜
罪，處五年以下有期徒刑、拘役或五百元以下罰金。


司法院資訊處製作；財團法人民間司法改革基金會備份。
